【裁判字號】    98,訴,660
【裁判日期】    980715
【裁判案由】    違反毒品危害防制條例
【裁判全文】
臺灣屏東地方法院刑事判決               98年度訴字第660號
公  訴  人  臺灣屏東地方法院檢察署檢察官
被      告  甲○○
                    （現於臺灣屏東監獄竹田分監執行）
上列被告因違反毒品危害防制條例案件，經檢察官提起公訴（98
年度毒偵字第473 號），嗣被告於本院準備程序進行中先就被訴
事實為有罪之陳述，本院告知被告簡式審判程序之旨，並聽取當
事人之意見後，裁定改由受命法官獨任依簡式審判程序審理，判
決如下：
    主  文
甲○○施用第一級毒品，累犯，處有期徒刑壹年，扣案之第一級
毒品海洛因壹包（包裝袋重零點壹捌陸公克，驗餘淨重零點零壹
公克），沒收銷燬之；又施用第二級毒品，累犯，處有期徒刑捌
月。應執行有期徒刑壹年肆月，扣案之第一級毒品海洛因壹包（
包裝袋重零點壹捌陸公克，驗餘淨重零點零壹公克），沒收銷燬
之。
    事  實
一、甲○○前於民國87年間，因施用毒品案件，經本院以87年度
    毒聲字第376 號裁定送觀察、勒戒，經評定無繼續施用毒品
    之傾向，而於87年9 月14日釋放出所，並由臺灣屏東地方法
    院檢察署檢察官於87年9 月28日以87年度偵字第5613號為不
    起訴處分確定；又於90年間，因施用毒品案件，經本院以90
    年度毒聲字第1377號裁定送觀察、勒戒，經評定有繼續施用
    毒品之傾向，再經本院以90年度毒聲字第1935號裁定令入戒
    治處所施以強制戒治，嗣經本院以91年度毒聲字第418 號裁
    定停止戒治，而於91年11月8 日釋放出所，刑責部分則經本
    院以90年度訴字第874 號判決處應執行有期徒刑8 月確定，
    而於92年6 月21日執行完畢；復於94年間，因施用毒品案件
    ，分別經臺灣桃園地方法院以94年度訴字第806 號判處應執
    行有期徒刑1 年4 月，臺灣高雄地方法院以94年度訴字第
    3564 號 判決處有期徒刑1 年10月確定，嗣經臺灣高雄地方
    法院以95年度聲字第2712號裁定定應執行有期徒刑3 年，復
    經臺灣高雄地方法院以96年度聲減字第1345號裁定減刑為應
    執行有期徒刑1 年6 月，而於96年7 月16日縮刑期滿執行完
    畢；其又於97年間，因施用毒品案件，經本院以97年度訴字
    第1654 號 判決處應執行有期徒刑1 年2 月確定，現在監執
    行中（此部分未構成累犯）。詎其仍不知悔改、戒絕毒品，
    明知海洛因及甲基安非他命分別經公告列為毒品危害防制條
    例第2 條第1 項第1 、2 款之第一級毒品及第二級毒品，不
    得非法持有、施用，竟基於施用第一級毒品海洛因及第二級
    毒品甲基安非他命之犯意，於98年3 月17日晚上10時許，在
    其位於屏東縣車城鄉○○村○○路75號之住處內，以將第一
    級毒品海洛因置入注射針筒內摻水稀釋後，注射血管之方式
    ，施用第一級毒品毒品海洛因1 次，另以將甲基安非他命置
    入玻璃球吸食器內，以火燒烤成煙霧吸食之方式，施用第二
    級毒品甲基安非他命1 次。嗣於98年3 月18日上午10時5 分
    許，其在有偵查權限之公務員或機關查知其上開犯罪之前，
    即主動至屏東縣警察局恆春分局車城分駐所警員供承上情，
    並將其所有之第一級毒品海洛因1 包（包裝袋重0.186 公克
    ，驗餘淨重0.01公克）交給警方扣案，警方乃徵得其同意，
    採集其尿液檢體送檢驗，結果呈嗎啡及甲基安非他命陽性反
    應。
二、案經屏東縣政府警察局恆春分局報告臺灣屏東地方法院檢察
    署檢察官偵查起訴。
    理  由
一、本案被告甲○○所犯違反毒品危害防制條例案件，並非法定
    刑為死刑、無期徒刑或最輕本刑3 年以上有期徒刑之罪，亦
    非高等法院管轄第一審之案件，而被告於本院準備程序中就
    被訴事實為有罪之陳述，本院合議庭乃裁定由受命法官獨任
    進行簡式審判程序。又簡式審判程序之證據調查，依刑事訴
    訟法第273 條之2 規定，不受同法第159 條第1 項審判外陳
    述排除之限制，再被告對於卷內之各項證據，亦不爭執證據
    能力，故卷內所列之各項證據，自得作為證據，先予敘明。
二、上揭事實，業據被告坦承不諱，其為警所採集之尿液檢體，
    經送請台灣檢驗科技股份有限公司以酵素免疫分析法及氣相
    層析質譜儀法檢驗，結果呈嗎啡及甲基安非他命陽性反應，
    有該公司98年4 月8 日編號KＺ000000000000號濫用藥物尿液
    檢驗報告及尿液採尿液送檢人真實姓名對照表各1 份在卷足
    憑（見警卷第18頁、偵卷第12頁）；另扣案之白色粉末1 包
    ，經送請高雄市立凱旋醫院鑑定結果，確含海洛因成分，有
    該醫院98年4 月27日濫用藥物成品檢驗鑑定書1 份在卷可查
    （見偵卷第17頁），堪認被告前開自白與事實相符。再按毒
    品危害防制條例於92年7 月9 日修正公布，其中第20條、第
    23條將施用毒品之刑事處遇程序，區分為「初犯」、「5 年
    內再犯」、「5 年後再犯」，而依立法理由觀之，僅限於「
    初犯」、「5 年後再犯」，始應先經觀察、勒戒或強制戒治
    程序，倘被告於5 年內已再犯，經依法追訴處罰，縱其第3
    次（或第3 次以上）再度施用毒品之時間，在初犯經觀察、
    勒戒或強制戒治執行完畢釋放5 年以後，已不合於「5 年後
    再犯」之規定，且因已於「5 年內再犯」，顯見其再犯率甚
    高，原實施觀察、勒戒或強制戒治，已無法收其實效，即應
    依該條例第10條處罰，最高法院95年5 月9 日95年度第7 次
    刑事庭會議決議可資參照；查被告前於87年間，因施用毒品
    案件，經本院以87年度毒聲字第376 號裁定送觀察、勒戒，
    經評定無繼續施用傾向，而於87年9 月14日釋放出所，並由
    臺灣屏東地方法院檢察署檢察官於87年9 月28日以87年度偵
    字第5613號為不起訴處分確定；又於90年間，因施用毒品案
    件，經本院以90年度毒聲字第1377號裁定送觀察、勒戒，經
    評定有繼續施用毒品之傾向，再經本院以90年度毒聲字第
    1935號裁定令入戒治處所施以強制戒治，嗣經本院以91年度
    毒聲字第418 號裁定停止戒治，而於91年11月8 日釋放出所
    ，刑責部分則經本院以90年度訴字第874 號判決處應執行有
    期徒刑8 月確定，而於92年6 月21日執行完畢；復於94 年
    間，因施用毒品案件，分別經臺灣桃園地方法院以94年度訴
    字第806 號判處應執行有期徒刑1 年4 月，臺灣高雄地方法
    院以94年度訴字第3564號判決處有期徒刑1 年10月確定，嗣
    經臺灣高雄地方法院以95年度聲字第2712號裁定定應執行有
    期徒刑3 年，復經臺灣高雄地方法院以96年度聲減字第1345
    號裁定減刑為應執行有期徒刑1 年6 月，而於96年7 月16日
    縮刑期滿執行完畢；其又於97年間，因施用毒品案件，經本
    院以97年度訴字第1654號判決處應執行有期徒刑1 年2 月確
    定，現在監執行中之事實，有臺灣屏東地方法院檢察署刑案
    資料查註紀錄表、臺灣高等法院被告全國前案紀錄表各1 份
    在卷可按，是被告既已於強制戒治執行完畢後5 年內再犯施
    用毒品案件，並經法院論罪科刑，即非屬前述「5 年後再犯
    」之情形，檢察官自應依法追訴。從而，本件事證明確，被
    告犯行洵堪認定，應依法論科。
三、查海洛因、甲基安非他命分屬毒品危害防制條例第2 條第2
    項第1 款、第2 款所規定之第一級毒品及第二級毒品。是核
    被告前開所為，分別係犯毒品危害防制條例第10條第1 項施
    用第一級毒品及同條第2 項之施用第二級毒品罪。其持有毒
    品復進而施用，持有毒品之低度行為，各為施用毒品之高度
    行為所吸收，均不另論罪。其所犯上開2 罪，犯意各別，行
    為互殊，應予分論併罰。又查被告前有如事實欄所示之科刑
    及執行情形，有臺灣屏東地方法院檢察署刑案資料查註紀錄
    表、臺灣高等法院被告前案紀錄表各1 份附卷足憑，其於刑
    之執行完畢後5 年內，故意再犯本件有期徒刑之2 罪，皆為
    累犯，均應依刑法第47條第1 項加重其刑。次查被告係在有
    偵查犯罪職權之警員尚未發覺其本件犯行之前，即主動向警
    員供出本件犯行，並接受裁判，有偵查報告1 份在卷可查（
    見警卷第1 頁），合於自首之規定，爰均依刑法第62條前段
    規定減輕其刑，並均依法先加重後減輕之。爰審酌被告多次
    施用毒品，足以戕害其身心，滋生其他犯罪，且前有多次施
    用毒品前科，素行不良，業如前述，惟念其坦承犯行，且施
    用毒品行為於本質上係屬自我戕害行為，反社會性之程度尚
    屬較低等一切情狀，各量處如主文所示之刑，並定應執行刑
    。至於扣案之第一級毒品海洛因1 包，為查獲之毒品，不問
    屬於犯人與否，應依毒品危害防制條例第18條第1 項前段規
    定，宣告沒收銷燬之，該毒品之外包裝袋1 只，因殘留微量
    毒品難以析離，爰依同規定宣告沒收銷燬之。
據上論斷，應依刑事訴訟法第273 條之1 第1 項、第299 條第1
項前段，毒品危害防制條例第10條第1 項、第2 項、第18條第1
項前段，刑法第11條、第47條第1 項、第62條前段、第51條第5
款，判決如主文。
本案經檢察官廖華君到庭執行職務。
中    華     民     國    98    年   7    月    15    日
                    刑事第五庭  法  官  陳秀慧
以上正本證明與原本無異。
如不服本判決應於收受判決後10日內向本院提出上訴書狀，並應
敘述具體理由；其未敘述上訴理由者，應於上訴期間屆滿後20日
內向本院補提理由書（均須按他造當事人之人數附繕本）「切勿
逕送上級法院」。
中    華     民     國    98   年    7    月    15    日
                               書記官  溫訓暖
附錄本判決論罪科刑法條：
毒品危害防制條例第10條第1、2項：
施用第一級毒品者，處6月以上5年以下有期徒刑。
施用第二級毒品者，處 3 年以下有期徒刑。


司法院資訊處製作；財團法人民間司法改革基金會備份。
